臺灣臺北地方法院刑事判決　　　　　　　96年度易字第2839號
公　訴　人　臺灣臺北地方法院檢察署檢察官
被　　　告　乙○○
上列被告因詐欺案件，經檢察官提起公訴（96年度偵字第18156
號），本院判決如下：
    主  文
乙○○幫助意圖為自己不法之所有，以詐術使人將本人之物交付
，處有期徒刑月，如易科罰金，以新臺幣壹仟元折算壹日；減
為有期徒刑壹月又拾伍日，如易科罰金，以新臺幣壹仟元折算壹
日。
    事  實
一、乙○○明知將自己之金融機構帳戶提供他人使用，將可能遭
    詐騙集團利用作為財產犯罪之用，猶基於幫助詐欺取財之犯
    意，於民國95年12月21日某時，在臺灣地區不詳地點，交付
    其所有臺灣郵政股份有限公司（下稱臺灣郵政公司）新店檳
    榔路郵局第0000000 號帳戶之存摺、金融卡、密碼與1 名不
    詳姓名、年籍之成年人。該人所屬詐欺集團之成員隨即為自
    己不法所有之意圖及基於詐欺取財之故意，於95年12月中旬
    ，以電話向甲○○○佯稱其參加抽獎抽中2 獎，惟需匯款繳
    交稅金方得領獎云云，致甲○○○因而陷於錯誤，而於95年
    12 月28 日匯款新臺幣（下同）300,000 元至上開帳戶，旋
    遭提領一空，嗣因甲○○○發覺有異，乃報警循線查知上情
    。
二、案經甲○○○訴由臺中縣警察局烏日分局報告臺灣臺中地方
    法院檢察署檢察官呈請臺灣高等法院檢察署檢察長令轉臺灣
    臺北地方法院檢察署檢察官偵查起訴。
    理  由
壹、證據能力部分：
    按被告以外之人於審判外之言詞或書面陳述，除法律有規定
    者外，不得作為證據，刑事訴訟法第159 條第1 項定有明文
    。次按被告以外之人於審判外之陳述，雖不符前4 條之規定
    ，而經當事人於審判程序同意做為證據，法院審酌該言詞陳
    述或書面陳述作成時之情況，認為適當者，亦得為證據。當
    事人、代理人或辯護人於法院調查證據時，知有刑事訴訟法
    第159 條第1 項不得為證據之情形，而未於言詞辯論終結前
    聲明異議者，視為有前項之同意，同法第159 條之5 亦規定
    甚明。經查，本院認定犯罪事實所憑之證據中，被害人甲○
    ○○於警詢中之指訴係屬傳聞證據，惟檢察官及被告均未於
    本院言詞辯論終結前聲明異議，本院審酌該等言詞或書面陳
    述作成之情況，並無非出於任意性或不正取供，或違法或不
    當情事，且客觀上亦無不可信之情況，堪認為適當，依刑事
    訴訟法第159 條之5 第2 項規定，得作為證據。
貳、實體方面：
一、訊據被告乙○○固不否認上開臺灣郵政公司帳戶確實為伊所
    申請設立之事實，惟矢口否認有何幫助詐欺取財之犯行，並
    辯稱：上開臺灣郵政公司的存摺是去年12月伊搬去朋友家時
    ，在新店市○○路某個巷子掉的，是今年1 月才發現遺失，
    同時有存摺、金融卡及密碼一起遺失，但上開存摺遺失後伊
    沒有做任何處理。上開帳戶的密碼，好像是用伊之生日決定
    的，存摺掉的時候記得密碼有寫在上面，所以密碼也掉了。
    上開帳戶有更換過印鑑，因伊搬家期間找不到原有的印章，
    所以先去變更印鑑，但上開存摺是於之後掉的云云。然查：
（一）上開臺灣郵政公司新店檳榔路郵局第0000000 號帳戶係被
      告所開設，業據被告坦認不諱，且有臺灣郵政股份有限公
      司板橋郵局96年3 月23日板營字第0960200659函暨被告之
      帳戶基本資料及交易明細，與同郵局96年10月9 日板營字
      0960202147號函暨所附被告之帳戶基本資料及變更資料各
      1 份等件在卷可稽（見臺中縣警察局烏日分局刑案偵查卷
      宗影本，下稱警卷第59頁至第66頁；臺灣臺北地方法院檢
      察署96年度偵字第18156 號偵查卷，下稱偵卷7 頁至第9
      頁背面），而詐欺集團成員於95年12月中旬，以電話向受
      害人甲○○○佯稱其參加抽獎抽中2 獎，惟需匯款繳交稅
      金方得領獎云云，致甲○○○因而陷於錯誤，而於95年12
      月28日匯款300,000 元至上開帳戶，旋遭提領一空等情，
      亦據被害人甲○○○於警詢中指訴綦詳（見警卷第18頁至
      第21頁），並有甲○○○第一商業銀行匯款申請書回條1
      紙附卷可佐（見警卷第30頁），亦與前述被告郵局帳戶之
      交易明細內容相符。是被告之上開帳戶確已供有意行騙之
      詐騙集團使用，而使受害人甲○○○受詐術，而將金錢匯
      入上開郵局帳戶內乙節，堪予認定。
（二）雖被告辯稱：上開郵局的存摺是去年12月遺失，但至今年
      1 月才發現，同時有存摺、金融卡及密碼一起遺失，但上
      開存摺遺失後，伊沒有做任何處理。郵局帳戶的密碼，好
      像是用伊之生日決定的，存摺掉的時候記得密碼有寫在上
      面，所以密碼也掉了。上開郵局之帳戶有更換過印鑑，因
      伊搬家時找不到原有的印章，所以先去變更印鑑，而存摺
      是於之後掉的云云。惟查：
  1.被告既辯稱：上開臺灣郵政公司之金融卡及帳戶的密碼都一
    樣，好像是用伊之生日決定的等語在卷（見偵卷第5 頁，本
    院卷第12頁反面），則被告既係設定自己之出生年月日為帳
    戶及金融卡之密碼，客觀上被告實無必要在存摺內刻意標明
    密碼於其上，再參諸被告之年齡及學、經歷，記憶上開以其
    生日為基礎設定之密碼對被告應非困難，故被告所辯密碼寫
    於存摺致遭詐騙集團成員拾獲後遂行詐欺取財云云，顯不足
    採信。又被告於本院96年12月28日審理時供稱：伊於90年左
    右，曾遺失第一銀行存摺，並有去掛失，另於上開臺灣郵政
    公司帳戶之印鑑章尋獲不著後，亦知去變更印鑑等語（見本
    院卷第20頁正、反面），是以被告明知金融機構之存摺遺失
    後須辦理補發，並已有申請補發之經驗等情以觀，被告豈會
    如其所辯於上開存摺及金融卡遺失後，未再申請補發，亦未
    對之聞問之理，此更係與常情相悖離。再參諸存摺、金融卡
    及密碼等物為個人重要理財物品，係涉及個人隱私事項，一
    般人莫不謹慎小心保管為是，被告所有之前揭存摺等物件，
    若真係遺失，其理當會於知悉此情時，旋即至警察機關報案
    或到銀行辦理掛失，以維護自身權益，惟被告卻置之不理，
    凡此種種均不合常理。再者，上開被告之存摺、金融卡及密
    碼，衡諸常情，任何一樣均不容易遭一般人取得，茍若非被
    告自行將上述存摺與金融卡交付詐欺集團成員，並告知密碼
    ，該詐欺集團成員之人又何能輕易地一起取得帳戶、金融卡
    卡與密碼。另衡諸被告係於95年12月18日及同月21日親自前
    去上開郵局更換密碼及印鑑章，並於95年12月21日即存入3,
    000 元，且於同日以金融卡提款2,000 元之事實，有前開變
    更資料及交易明細表在卷可資參酌（見警卷第65頁，偵卷第
    9 頁），再佐以被告亦自承不知該3,000 元之來源在卷（見
    本院卷第20頁反面），則顯然被告係於95年12月21日更換印
    鑑章後即將存摺、金融卡及密碼交付詐騙集團使用，甚為明
    確。
  2.況徵諸詐欺犯罪集團既知利用他人之帳戶掩飾犯罪所得，應
    非愚昧之人，當知社會上一般人如帳戶存摺、金融卡、密碼
    遺失或遭竊，為防止拾（竊）得之人盜領存款或供作不法使
    用，必會於發現後立即報警或向金融機構辦理掛失止付，在
    此情形下，其等如仍以該帳戶作為犯罪工具，則在被害人將
    款項匯入該帳戶後，極有可能因帳戶所有人掛失止付而無法
    提領，則其等大費周章從事犯罪之行為，卻只能平白無故替
    原帳戶所有人匯入金錢，此等損人不利己之舉，狡詐之犯罪
    集團應無可能為之，換言之，犯罪集團份子為確信帳戶所有
    人不會報警或掛失止付，確定其等能自由使用該帳戶提款、
    轉帳，方能恃無忌憚要求被害人匯款至該指定帳戶，依此，
    更徵上開郵局帳戶之存摺、提款卡、密碼，確係被告自己交
    付犯罪集團份子無誤。
  3.再查一般人均妥善保管金融帳戶存摺、金融卡，若遭竊或不
    慎遺失，必向金融機構申請掛失或報警，避免個人財產權益
    受不測損害，衡被告為智慮成熟之人，對此當知之甚稔。惟
    被告於存摺、金融卡遭竊後卻未申請掛失該帳戶，顯見被告
    就該帳戶之去向毫不在意，應係交付他人管理使用無訛。又
    一般國人向金融機構開設帳戶，並無任何法令限制，若係用
    於存款、提款之正當用途，大可光明正大自行申請，無須使
    用他人之帳戶。而帳戶僅係用以從事存款、提款等用途，並
    現經媒體廣為報導，政府機關及各地郵局亦多次呼籲民眾應
    謹慎控管己有帳戶，且勿出賣個人帳戶，以免淪為詐騙者之
    幫助工具，是依社會一般人之智識及社會生活經驗，倘有人
    收集他人帳戶做不明使用，極易判斷係該隱身幕後之使用人
    意圖以使用他人帳戶，以供非法犯罪之用，自可產生該買受
    帳戶者將用於不法犯罪之合理懷疑。衡被告為20餘歲之成年
    人，且為高職肄業，業據被告供承在卷，就上情顯難諉為不
    知，並依其社會經歷、學識，自當可預見將上開帳戶之存摺
    、金融卡及密碼，交付姓名、年籍不詳之不明人士使用後，
    該收集帳戶之人可能將之用來從事詐欺犯罪，作為詐欺取財
    之人頭帳戶，以收取被害人匯入之款項，是被告雖無前揭不
    明人士使用其存摺、金融卡及密碼，必持以詐騙他人之確信
    ，但其將其帳戶存摺、金融卡及密碼，交付該來路不明之人
    ，顯具有縱有人以其金融帳戶實施詐欺犯罪，亦不違背其本
    意之幫助意思，堪認被告有幫助姓名、年籍不詳之成年詐欺
    集團成員利用前開臺灣郵政公司帳戶為詐欺取財之不確定故
    意甚明。綜上，可認被告係自行交付其存摺、金融卡及密碼
    與該名姓名、年籍不詳之成年詐欺集團成員，使其用以詐欺
    被害人甲○○○。而按刑法上之幫助犯，係對於犯罪與正犯
    有共同之認識，而以幫助之意思，對於正犯資以助力，而未
    參與實施犯罪之行為者而言。查本件被告提供其帳戶之相關
    物件使受害人甲○○○存入款項，僅為他人之詐欺取財犯行
    提供助力，尚無以自己實施詐欺犯罪之意思，或與他人有共
    同犯罪之犯意聯絡，而有參與或分擔詐欺取財犯罪之構成要
    件行為，是本件被告僅有幫助詐欺取財之犯意，而為詐欺取
    財構成要件以外之行為，尚難認被告係詐欺取財罪之共同正
    犯。
  5.綜前所述，被告所為之前開辯解，顯係卸責之詞，均不足採
    信，故被告幫助他人犯詐欺取財罪之行為，事證明確，應分
    別依法論科。
二、核被告所為，係犯刑法第30條第1 項前段、第339 條第1項
    之幫助詐欺取財罪。而被告幫助他人犯前開之罪，依刑法第
    30條第2 項之規定，按正犯之刑減輕之。爰審酌被告提供帳
    戶幫助他人犯罪，致使真正犯罪者難以被查獲，助長詐欺犯
    罪風氣猖獗，破壞社會治安及金融秩序甚鉅，並使受害人甲
    ○○○受有損害，惟被告僅提供帳戶，尚未直接參與詐欺取
    財犯行，且非實際獲得不法利益之人，情節顯較輕微，及參
    以被告犯罪後猶否認犯行，堅不吐實等一切情狀，量處如主
    文所示之刑，並諭知易科罰金之折算標準。再按犯罪在中華
    民國96年4 月24日以前者，除本條例另有規定外，有期徒刑
    、拘役或罰金，減其刑期或金額2 分之1 ，中華民國九十六
    年罪犯減刑條例第2 條第1 項第3 款定有明文。查本件被告
    上開犯罪時間，係於96年4 月24日之前，復核無同條例所定
    不予減刑之情形，茲依同條例第2 條第1 項第3 款規定，減
    其刑期2 分之1 ，併依據同條例第9 條諭知易科罰金之折算
    標準。
三、據上論斷，應依刑事訴訟法第299 條第1 項前段，刑法第30
    條第1 項前段、第2 項、第339 條第1 項、41條第1 項前段
    ，刑法施行法第1 條之1 ，中華民國96年罪犯減刑條例第2
    條第1 項第3 款、第7 條、第9 條，判決如主文。
本案經檢察官葉雅婷到庭執行職務。
中　　華　　民　　國　　96　　年　　12　　月　　31　　日
　　　　　　　　　刑事第二庭  審判長法  官  劉煌基
                                    法  官  賴淑美
                                    法  官  葉力旗
以上正本證明與原本無異。
如不服本判決，應於判決送達後10日內向本院提出上訴狀 (應附
繕本)。
                                    書記官  林碧華
中    華    民    國    96    年   12      月   31    日
附錄本案論罪科刑法條：
中華民國刑法第339條
意圖為自己或第三人不法之所有，以詐術使人將本人或第三人之
物交付者，處5 年以下有期徒刑、拘役或科或併科1,000 元以下
罰金。
以前項方法得財產上不法之利益或使第三人得之者，亦同。
前2項之未遂犯罰之。
